臺灣臺中地方法院刑事判決　　　　　　100年度易字第1025號
公　訴　人　臺灣臺中地方法院檢察署檢察官
被　　　告　陳志宗
上列被告因傷害案件，經檢察官提起公訴（100年度偵字第4062
號），本院判決如下：
    主    文
陳志宗傷害人之身體，累犯，處拘役拾日，如易科罰金，以新
臺幣壹仟元折算壹日。
    犯罪事實
一、陳志宗前因重利案件，經本院以98年度中簡字第3651號判決
    判處有期徒刑2 月確定，於民國99年2月5日易科罰金執行完
    畢。詎仍不知警惕，因不滿前妻林淑雅之男友王俊傑經常打
    電話騷擾其兒子，遂於99年12月6 日13時許，在林淑雅位於
    臺中縣大肚鄉瑞井村（現改制為臺中市○○區○○里○○○
    路65巷62號之3 住處內，基於傷害之犯意，徒手毆打王俊傑
    ，造成王俊傑受有顱腦挫傷、右下巴、右下顎前部、左臉擦
    傷、左肩、左頸後部挫傷瘀血、胸部挫傷等傷害。
二、案經王俊傑訴由臺中市政府警察局烏日分局移送臺灣臺中地
    方法院檢察署檢察官偵查起訴。
    理    由
壹、證據能力部分：
一、按檢察官職司追訴犯罪，就審判程序之訴訟構造言，檢察官
    係屬與被告對立之當事人一方，偵查中對被告以外之人所為
    之偵查筆錄，或被告以外之人向檢察官所提之書面陳述，性
    質上均屬傳聞證據。在理論上，如未予被告反對詰問、適當
    辯解之機會，一律准其為證據，似有違當事人進行主義之精
    神，對被告之防禦權亦有所妨礙；然而現階段刑事訴訟法規
    定檢察官代表國家偵查犯罪、實施公訴，必須對於被告之犯
    罪事實負舉證之責，依法其有訊問被告、證人及鑑定人之權
    ，證人、鑑定人且須具結，而實務運作時，偵查中檢察官向
    被告以外之人所取得之陳述，原則上均能遵守法律規定，不
    致違法取供，其可信性極高，為兼顧理論與實務，乃於修正
    刑事訴訟法時，增列第159條之1第2 項，明定被告以外之人
    於偵查中向檢察官所為陳述，除顯有不可信之情況外，得為
    證據（最高法院95年度台上字第1044號判決要旨參照）。復
    按刑事訴訟法第159條之1第2 項，明定被告以外之人於偵查
    中向檢察官所為陳述，除顯有不可信之情況者外，得為證據
    ；所謂「不可信之情況」，由法院審酌被告以外之人於陳述
    時之外在環境及情況而為判斷；而被告以外之人於偵查時，
    是否與被告對質，與其陳述時之外在環境並無必然之關聯，
    自不得以偵查中未經被告詰問，逕認該陳述無證據能力；至
    該等陳述與事實是否相符，要屬證據證明力之問題，與證據
    能力之有無，不容混淆（最高法院94年度台上字第7132號、
    95年度台上字第1585號等判決要旨參照）。又證人於檢察官
    偵查中所為之陳述，審酌該陳述作成之客觀條件及環境，認
    其心理狀態健全，並無受到脅迫、利誘或詐欺，自非顯有不
    可信之情形，依刑事訴訟法第159條之1第2 項之規定，亦得
    為證據（最高法院95年度臺上字第934 號判決要旨參照）。
    查下列經本院列為本案證據之被告以外之人即告訴人於檢察
    官偵查時所為之證述，依據偵訊過程及筆錄記載，可徵其於
    檢察官偵查中為陳述時，並無任何遭受外力不當干涉之顯不
    可信之情況；況被告於本院審理時，亦無具體指陳該證述作
    成時，有何外在環境及情況足以影響證人證述之任意性及真
    實性，而有何顯有不可信之情況，是該證人於偵訊時之證述
    ，應堪認有證據能力。
二、按從事業務之人於業務上或通常業務過程所須製作之紀錄文
    書、證明文書，除顯有不可信之情況外，得為證據，刑事訴
    訟法第159條之4第2款已定有明文。又醫師法第12條第1項規
    定：醫師執行業務時，應製作病歷，並簽名或蓋章及加註執
    行年、月、日。第2 項規定：前項病歷，除應於首頁載明病
    人姓名、出生年、月、日、性別及住址等基本資料外，其內
    容至少應載明下列事項：一就診日期。二主訴。三檢查項目
    及結果。四診斷或病名。五治療、處置或用藥等情形。六其
    他應記載事項。因此，醫師執行醫療業務時，不論患者是因
    病尋求診療，或因特殊目的而就醫，醫師於診療過程中，應
    依醫師法之規定，製作病歷，此一病歷之製作，均屬醫師於
    醫療業務過程中所須製作之紀錄文書，而且每一醫療行為均
    屬可分，因其接續之看診行為而構成醫療業務行為，其中縱
    有因訴訟目的，例如被毆傷而尋求醫師之治療，對醫師而言
    ，仍屬其醫療業務行為之一部分，仍應依法製作病歷，則該
    病歷仍屬業務上所製作之紀錄文書，與通常之醫療行為所製
    作之病歷無殊，自屬刑事訴訟法第159條之4第2 款所稱從事
    業務之人於業務上所須製作之紀錄文書，而診斷證明書係依
    病歷所轉錄之證明文書，自仍屬本條項之證明文書，業經最
    高法院著有97年度臺上字第666號、96年度臺上字第1957 號
    判決意旨可參。據此，本案林新醫療社團法人林新醫院林明
    裕醫師於99年12月6日出具之診斷證明書1紙，既係依據告訴
    人王俊傑於上開日期前往該醫院就診過程之病歷所轉錄，參
    照前述說明，自屬刑事訴訟法第159條之4第2 款所稱從事業
    務之人於業務上或通常業務過程所須製作之證明文書，復無
    具體事證顯示該診斷證明書存有詐偽或虛飾之情事，核無該
    法條所定顯有不可信之特別情況，自得為證據。
三、又被告陳志宗於警詢、偵查及本院審理中就其所涉犯罪事實
    所為自白，經核並無刑事訴訟法第156條第1項出於強暴、脅
    迫、利誘、詐欺、疲勞訊問、違法羈押或其他不正方法之情
    事，且調查結果亦與卷內其他證據資料所呈現之犯罪事實相
    符，依刑事訴訟法第156條第1項之規定，自得作為證據。
四、按刑事訴訟法第159條之5第2 項所規定：「當事人、代理人
    或辯護人於法院調查證據時，知有第159條第1項不得為證據
    之情形，而未於言詞辯論終結前聲明異議者，視為有前項之
    同意。」乃係基於證據資料愈豐富，愈有助於真實發現之理
    念，酌採當事人進行主義之證據處分權原則，並強化言詞辯
    論主義，透過當事人等到庭所為之法庭活動，在使訴訟程序
    順暢進行之要求下，承認傳聞證據於一定條件內，得具證據
    適格。此種「擬制同意」，因與同條第一項之明示同意有別
    ，實務上常見當事人等係以「無異議」或「沒有意見」表示
    之，斯時倘該證據資料之性質，已經辯護人閱卷而知悉，或
    自起訴書、判決書之記載而了解，或偵、審中經檢察官、審
    判長、受命法官、受託法官告知，或被告逕為認罪答辯或有
    類似之作為、情況，即可認該相關人員於調查證據之時，知
    情而合於擬制同意之要件（最高法院96年度臺上字第4174號
    判決意旨參見）。經查，除上開供述證據外，本判決下列所
    引用之其餘被告以外之人於審判外之供述證據未合於刑事訴
    訟法第159條之1至第159條之4規定者，檢察官、被告於本院
    審判期日未就證據能力有所爭執，且迄至言詞辯論終結前亦
    未聲明異議，本院審酌上開證據資料製作時之情況，均無違
    法不當及證明力明顯過低之瑕疵，亦認為以之作為證據應屬
    適當，揆諸前開規定，均認有證據能力。
五、卷附案發現場照片（詳警卷第11頁）及告訴人王俊傑之傷勢
    照片（詳警卷第12、13頁），均係機械性紀錄特徵，也就是
    認識對象的是照相機鏡頭，透過鏡頭形成的畫面，存入或映
    寫入記憶裝置，然後還原於紙本上，故照相中不含有人的供
    述要素，在現實情形與作為傳達結果的照相，其內容上的一
    致性是透過機械的正確性來加以保障，並不存在人對現實事
    物的知覺、記憶於表現時可能發生的錯誤（如知覺的不準確
    、記憶隨時間推移而發生的變化），故照相非供述證據，並
    無傳聞法則之適用。查上開照片既係透過拍攝後經列印、沖
    洗所得，且與本件犯罪事實具有關聯性，依法當有證據能力
    ，自得作為證據。
貳、實體部分：
一、被告陳志宗對於在上開時地，徒手毆打告訴人王俊傑之犯罪
    事實，於警詢、偵查及本院審理時均坦承不諱（見警卷第 5
    、6頁、偵卷第7頁、本院100年4月29日審判筆錄第2頁、100
    年5月18日審判筆錄第2頁），核與告訴人王俊傑於警詢、偵
    查中之指訴（見警卷第4頁、偵卷第8頁）、證人王恒菘警詢
    時之證述（見警卷第7 頁），情節互核相符，復有林新醫療
    社團法人林新醫院診斷證明書1 紙、現場及告訴人傷勢之照
    片5張、刑案現場測繪圖1紙（見警卷第10至13、15頁），附
    卷可憑，足認被告之自白與事實相符，堪以採信。從而，本
    件事證明確，被告上開傷害犯行堪以認定，應予依法論科。
三、核被告陳志宗所為，係犯刑法第277條第1項之傷害罪。又被
    告前因重利案件，經本院以98年度中簡字第3651號判決判處
    有期徒刑2 月確定，於99年2月5日易科罰金執行完畢等情，
    有刑案資料查註紀錄表及臺灣高等法院被告前案紀錄表各 1
    份，在卷足稽，其於前案有期徒刑執行完畢後，5 年內故意
    再犯本件有期徒刑以上之罪，依刑法第47條第1 項之規定，
    論以累犯並加重其刑。爰審酌被告陳志宗，僅因告訴人經常
    打電話騷擾其兒子之細故，不知理性解決問題，而以暴力相
    向傷害告訴人之身體，致告訴人受有如犯罪事實欄所載之傷
    害，其行為實不足取，暨告訴人受傷程度尚非嚴重、被告犯
    後坦承犯行之態度、復未與告訴人達成和解（告訴人堅持不
    願與被告調解，見偵卷第10頁）等一切情狀，量處如主文所
    示之刑，並諭知易科罰金之折算標準。
據上論斷，應依刑事訴訟法第299條第1項前段，刑法第277條第1
項、第47條第1項、第41條第1項前段，刑法施行法第1條之1 第1
項、第2項前段，判決如主文。
本案經檢察官陳幸敏到庭執行職務。
中    華    民    國    100    年    6    月     1    日
                  刑事第十九庭    法  官  林三元
以上正本證明與原本無異。
如不服本判決應於收受判決後10日內向本院提出上訴書狀，並應
敘述具體理由；其未敘述上訴理由者，應於上訴期間屆滿後20日
內向本院補提理由書（均須按他造當事人之人數附繕本）「切勿
逕送上級法院」。
                                  書記官  何淑鈴
中    華    民    國    100    年    6    月     1    日
附錄論罪科刑法條
刑法第277條第1項：
傷害人之身體或健康者，處3年以下有期徒刑、拘役或1千元以下
罰金。